臺灣雲林地方法院民事裁定
110年度家婚聲字第18號
聲  請  人  游炳輝  

相  對  人  高彩霞(KO CHOI HA)


上列聲請人聲請履行同居事件，本院裁定如下：
    主  文
相對人應與聲請人同居。
聲請程序費用新臺幣壹仟元由相對人負擔。
    理  由
一、聲請人聲請意旨如下：相對人為香港地區人民，兩造於民國
    （下同）106 年4 月18日結婚，並在我國戶政機關辦理結婚
    登記。未料，相對人來臺與聲請人結婚後，於106 年4 月間
    就回香港了，相對人原本與聲請人約定待第二年相對人之子
    上大學後就會來臺，然而嗣後相對人之子並未考上大學，相
    對人之子不願意來臺念書，相對人也不願意過來臺灣。另外
    ，聲請人於110 年9 月間自香港返回臺灣時，詢問相對人是
    否要與聲請人返回臺灣，但相對人還是不願意與聲請人返回
    臺灣。因此，相對人婚後於106 年4 間離家後，即未再返家
    與聲請人履行同居義務，迄今已4 年。依據民法第1001條之
    規定，夫妻互負同居之義務，相對人顯然違背履行同居之義
    務，為此，提起本件聲請等語。
二、民事事件，涉及香港或澳門者，類推適用涉外民事法律適用
    法。涉外民事法律適用法未規定者，適用與民事法律關係最
    重要牽連關係地法律，香港澳門關係條例第38條定有明文。
    又婚姻之效力，依夫妻共同之本國法；無共同之本國法時，
    依共同之住所地法；無共同之住所地法時，依與夫妻婚姻關
    係最切地之法律；又離婚及其效力，依協議時或起訴時夫妻
    共同之本國法；無共同之本國法時，依共同之住所地法；無
    共同之住所地法時，依與夫妻婚姻關係最切地之法律，涉外
    民事法律適用法第47條、第50條分別定有明文。本件聲請人
    為中華民國國民，相對人為香港地區人民，無共同之本國法
    ，惟兩造已於我國辦理結婚登記，依原告之意擬與被告結婚
    後共同居住於臺灣，應認臺灣為兩造婚姻關係最切地，故本
    件兩造關於婚姻之效力及離婚事件，依據前述規定，自應適
    用中華民國法律，在此先行說明。
三、本院調查結果，聲請人主張的前述事實，已有提出結婚證明
    書、戶籍謄本等件可供證明，本院也主動查詢相對人入出境
    之情形，結果顯示相對人於西元2017年即民國106 年4 月17
    日入境臺灣，並於同年4 月20日出境，雖然之後有5 次入、
    出境臺灣，但是停留在臺灣之日數分別僅為4 日、3 日、5 
    日、9 日、3 日，且自西元2019年即民國108 年9 月24日出
    境後，就沒有再入境臺灣的紀錄，有入出境資訊連結作業1 
    份在卷可以補充證明。而相對人經本院通知，未到庭也沒有
    提出書狀作任何陳述或答辯。本院依據上述事證，至少可以
    認定聲請人主張相對人於108 年9 月24日離家並出境臺灣後
    ，迄今未再返家與聲請人履行同居之事實為實在。
四、依據民法第1001條之規定，除有不能同居之正當理由者，夫
    妻互負同居之義務。又婚姻以夫妻共同生活為目的，配偶間
    本應協力維持共同生活之幸福與圓滿，而同居有賴夫妻雙方
    和諧協力始克達成。本件相對人婚後於108 年9 月24日離家
    並出境臺灣後，至今仍未返家與聲請人履行同居義務，又查
    無不能履行同居義務的正當理由，因此聲請人依據前述規定
    ，請求相對人履行同居，自屬有據，應予准許。
五、依家事事件法第97條、非訟事件法第21條第2 項、民事訴訟
    法第78條，裁定如主文。
中　　華　　民　　國  　110  　年　　10　　月    8   日
                    家事法庭    法  官   潘雅惠
以上正本係照原本作成。
如不服本裁定應於送達後10日內向本院提出抗告狀，並繳納抗告
費新臺幣1,000元。
中　　華　　民　　國  　110  　年　　10　　月    8   日
                                書記官   陳智仁